【裁判字號】    92,訴,167
【裁判日期】    920523
【裁判案由】    竊盜等
【裁判全文】
臺灣基隆地方法院刑事判決                          九十二年度訴字第一六七號
    公  訴  人  臺灣基隆地方法院檢察署檢察官
    被      告  丙○○
右列被告因竊盜案件，經檢察官提起公訴（九十二年度偵字第三七一號），本院判決
如左：
    主      文
丙○○行使偽造私文書，足以生損害於他人，累犯，處有期徒刑陸月，如易科罰金，
以參佰元折算壹日。
當票回條上偽造之「甲○○」署名及劃押各壹枚，均沒收。
    事      實
一、丙○○前曾因殺人未遂案件，經本院於民國八十五年五月七日，以八十五年度少
    訴字第一號判處有期徒刑二年六月確定，於八十五年六月十四日入監執行，八十
    六年十二月三十日假釋出監，八十七年七月二日假釋期滿，未經撤銷假釋，以已
    執行論。
二、緣丙○○於九十一年三月二十二日以前，曾以無家可歸為由，入住其友人甲○○
    在基隆市七堵區○○○路七號三樓之住處。乃丙○○於借住期間，竟萌生為自己
    不法所有之意圖及行使偽造私文書之故意，藉其暫住甲○○住處而得以自由進出
    上開處所之機會，先於九十一年三月二十二日上午九時許，在上開處所，以徒手
    方式竊取甲○○所有，車牌號碼ＤＵＺ─六二九號之重型機車乙輛及上開機車行
    車執照、甲○○國民身分證各乙枚。得手後，旋攜上開機車、機車行車執照及甲○○國民身分證，於同日夜間某時許，前往位於基隆市○○路上之「大同當舖」
    ，持上開甲○○身分證及機車行車執照向「大同當舖」負責人乙○○謊稱其即為
    上開機車之所有人甲○○，並進而於當票回條上偽簽「甲○○」署名及劃押各乙
    枚，以此方式偽造私文書後，再持交乙○○以行使，使乙○○陷於錯誤，同意丙○○以新臺幣（下同）二萬元之代價典當甲○○之上開重型機車乙輛，並進而交
    付二萬元與丙○○。甲○○及乙○○則因此而分別受有損害。嗣甲○○查覺前揭
    機車為丙○○竊取而報警處理，員警始知上情。
三、案經基隆市警察局移送臺灣基隆地方法院檢察署檢察官偵查起訴。
    理      由
一、訊之被告丙○○固不否認於前揭時、地，曾以被害人甲○○之名義典當前揭重型
    機車，並於當票回條上簽署「甲○○」署名及劃押後持交被害人乙○○以行使等
    事實，惟矢口否認有何前揭犯行，辯稱：被害人甲○○前曾積欠伊二萬元，為此
    ，被害人甲○○始將上開ＤＵＺ─六二九號重型機車、機車行車執照及甲○○國
    民身分證交給伊以為抵押；乃被害人甲○○嗣竟無力清償上開欠款，故伊始於徵
    得被害人甲○○同意之後，以被害人甲○○之名義，將上開機車以二萬元典當與
    「大同當舖」；從而，伊之所為自與竊盜或偽造私文書等行為有間云云。經查：
    右揭事實業據被害人甲○○、乙○○於本院調查時到庭指陳綦詳，且有「大同當
    舖」當票回條影本、基隆市當舖同業公會證明書正本及車籍查詢資料各乙件在卷
    可考；被害人甲○○與被告二人彼此間，雖係關係對立、利害相反，然對照被告
    係暫時借住被害人甲○○住處之情節以觀，果被告所稱被害人甲○○積欠其現金
    二萬元乙節屬實，則被害人甲○○大可趁此機會要求被告支付租金，並以租金與
    欠款相抵之方式以抵償債款，而非以被告所稱之抵押方式解決問題；況且，被害
    人甲○○發覺機車及證件遭竊之後，旋即報警備案之情節，亦據被害人甲○○陳
    述翔實，並有基隆市警察局車輛協尋證明單正本乙紙在卷可考，設前揭機車確係
    被害人甲○○交付被告以為抵押，被害人甲○○又豈有在此一情形下，以失竊為
    由，貿然報警備案之理？再參之被告於檢察官初訊時，先則稱：伊不曾持前揭機
    車、機車行照及甲○○身分證前往「大同當舖」典當云云，嗣檢察官命員警帶同
    被告前往「大同當舖」與被害人乙○○即「大同當舖」負責人對質後，被告始於
    檢察官再度訊問時改口稱：伊雖有持前揭機車、機車行照及甲○○身分證前往「
    大同當舖」典當之事實，然上開機車及證件均係被害人甲○○持交伊以抵債云云
    ；並佐之被告就其以被害人甲○○名義典當機車曾否徵得被害人甲○○之同意乙
    節，先係於偵查中表示確實未得被害人甲○○同意等語，嗣於本院調查時則反口
    改稱曾徵得被害人甲○○之同意云云，綜合上情對照勾稽以觀，被告所為陳述，
    不僅前後不一，且屬相互矛盾，由此顯見，被告所為辯解，無非飾卸之詞，不足
    採信；至被害人甲○○所為指陳，應與事實相符，堪以採信。從而，本件事證明
    確，被告竊盜、詐欺取財、行使偽造私文書之犯行，均堪認定。
二、核被告所為，係犯刑法第三百二十條第一項之竊盜罪、第三百三十九條第一項之
    詐欺取財罪、第二百十六條、第二百十條之行使偽造私文書罪。被告偽造私文書
    （前揭當票回條）復持以行使，其偽造私文書之低度行為應為高度之行使偽造私
    文書行為所吸收；又被告偽造署押之行為，為偽造私文書之部分行為，均不另論
    罪。被告所犯上開竊盜及行使偽造私文書罪之目的係在詐欺取財，其所犯上開三
    罪間，有方法目的之牽連關係，為牽連犯，應從一重之行使偽造私文書罪處斷。
    被告所犯詐欺取財罪名部分，公訴人雖漏未引述論罪法條，然此部分事實業據公
    訴人於起訴書之犯罪事實中敘述明確，且此部分與被告所犯竊盜及行使偽造私文
    書罪名部分，亦有牽連犯之裁判上一罪關係，詳如前述，從而，此部分事實自屬
    本院所應審酌。末查，被告曾有如前所述之犯罪科刑及刑之執行情形，此有卷附
    之臺灣高等法院被告全國前案紀錄表可稽，其於有期徒刑執行完畢後，五年內再
    犯有期徒刑以上之罪，為累犯，應依刑法第四十七條之規定，加重其刑。爰審酌
    被告時值青年，竟不思以正當方式獲取金錢，妄想以前開方式不勞而獲，觀念偏
    差，實不宜輕處，惟慮及其所詐得之財物尚屬輕微，所生危害尚非重大等一切情
    狀，量處如主文所示之刑，以示懲儆，併諭知易科罰金之折算標準。本案當票回
    條上偽造之「甲○○」署名及劃押各乙枚，不問屬於犯人與否，均應依刑法第二
    百十九條之規定，宣告沒收。
據上論斷，應依刑事訴訟法第二百九十九條第一項前段，第二百十六條、第二百十條
、第三百二十條第一項、第三百三十九條第一項、第五十五條、第四十七條、第四十
一條第一項前段、第二百十九條，罰金罰鍰提高標準條例第一條前段、第二條，判決
如主文。
本案經檢察官張長樹到庭執行職務。
中      華      民      國      九十二      年      五      月  二十三  日
                                臺灣基隆地方法院刑事第三庭
                                    審判長  法  官  林火炎
                                            法  官  陳志祥
                                            法  官  王慧惠
右正本證明與原本無異。
對於本件判決如有不服，應於收受送達後十日內，向本院提出上訴書狀，上訴於臺灣
高等法院，並按他造當事人之人數附具繕本。
                                            書記官  吳麗雲
中      華      民      國      九十二      年      五      月  二十七  日


司法院資訊處製作；財團法人民間司法改革基金會備份。
